臺灣高等法院高雄分院刑事判決
111年度交上訴字第15號
上  訴  人  
即  被  告  黃俊欽


選任辯護人  宋錦武律師（法扶律師）
上列上訴人因公共危險案件，不服臺灣橋頭地方法院110年度交
訴字第2號，中華民國110年12月15日第一審判決（起訴案號：臺
灣橋頭地方檢察署109年度偵字第11244號），提起上訴，本院判
決如下：
    主  文
原判決撤銷。
黃俊欽駕駛動力交通工具發生交通事故，致人傷害而逃逸，處有
期徒刑陸月，如易科罰金，以新台幣壹仟元折算壹日。
    事  實
一、黃俊欽考領有合格之職業大貨車駕駛執照，其於民國109年7
    月21日20時8分許，駕駛車牌號碼000-0000號營業用小客車
    （下稱甲車），沿高雄市湖內區中正路一段由東往西方向行
    駛，行經該路段與中正路一段OOO巷之無號誌交岔路口時，
    本應注意行經無號誌之交岔路口應減速慢行作隨時停車之準
    備，以及注意車前狀況並隨時採取必要之安全措施，而依當
    時天候晴、夜間有照明、柏油路面乾燥、無陷缺或障礙物、
    視距良好，並無不能注意之情事，竟疏未注意及此，貿然駛
    入該交岔路口，適蘇○華騎乘車牌號碼000-0000號普通重型
    機車（下稱乙車）沿中正路一段OOO巷由南往北方向駛至該
    交岔路口，亦疏未注意行經無號誌交岔路口時支線道車應暫
    停讓幹線道車先行，未理讓幹線道直行之甲車先行，即貿然
    左轉入中正路一段，雙方因而發生擦撞，致蘇○華人車倒地
    ，受有右側第2根至第7根肋骨骨折併創傷性氣血胸及肺臟挫
    傷、右側鎖骨骨折、右側肩胛骨骨折之傷害（過失傷害部分
    業具蘇○華撤回告訴，由原審法院另以109年度交易字第27號
    為不受理判決）。詎黃俊欽明知其已駕車發生交通事故致人
    受傷，竟基於肇事逃逸之犯意，未停留現場採取救護或其他
    必要措施，亦未留下年籍資料及任何聯絡方式，即逕自駕車
    離開現場。嗣經警據報到場處理，始循線查悉上情。
二、案經高雄市政府警察局湖內分局報告臺灣橋頭地方檢察署（
    下稱橋頭地檢）檢察官偵查起訴。
    理  由
壹、程序部分:
　　按被告以外之人於審判外之言詞或書面陳述，屬傳聞證據，
    原則上不得作為證據；惟按被告以外之人於審判外之陳述，
    雖不符刑事訴訟法第159條之1至第159條之4之規定，而經當
    事人於審判程序同意作為證據，法院審酌該言詞陳述或書面
    陳述作成時之情況，認為適當者，亦得為證據，刑事訴訟法
    第159條第1項、第159條之5第1項分別定有明文。本件檢察
    官、上訴人即被告黃俊欽（下稱被告）及辯護人於本院準備
    時均已同意有證據能力（見本院卷第59頁）。本院審酌上開
    證據資料之作成之情況，並無違法取證或其他瑕疵，且與待
    證事實具有關聯性，認為以之作為證據為適當，依刑事訴訟
    法第159條之5規定，均有證據能力。至本件認定事實所引用
    之非供述證據，並無證據證明係公務員違背法定程序所取得
    ，亦查無顯不可信或不得作為證據之情形，且經本院於審判
    期日依法進行證據之調查、辯論，亦應有證據能力。
貳、實體方面:　
一、認定事實所憑證據及理由　
㈠、訊據被告於原審準備及審理程序及本院準備程序中均坦認上
    揭事實不諱（見原審卷第208、215、221頁，本院卷第56頁
    ），核與證人即被害人蘇○華（下稱被害人）於警詢及偵查
    中證述（見警卷第12至15頁，偵卷第24至25頁）情節相符，
    並有高雄市政府警察局道路交通事故調查報告表㈠、㈡-1、道
    路交通事故現場圖、現場照片、疑似道路交通事故肇事逃逸
    追查表、高雄市○○○○○道路○○○○○○○○○○○○○○○○○○○○○00○00○00
    ○00○○○○路○○○○○○○號查詢汽車駕駛人資料、車輛詳細資料報
    表（以上見警卷第83、85頁）、甲車蒐證照片（見警卷第32
    至41頁）、現場監視器影像擷圖（見警卷第19至31頁）、肇
    事地點交岔路口google街景圖（見原審卷第117頁）、被害
    人受有右側第二根至第七根肋骨骨折併創傷性氣血胸及肺臟
    挫傷、右側鎖骨骨折、右側肩胛骨骨折等傷害之台南市立醫
    院（委託秀傳醫療社團法人經營）診斷證明書、該醫院110
    年2月3日南市醫字第OOOOOOOOOO號函暨所附被害人109年7月
    21日病歷、同醫院110年2月23日南市醫字第OOOOOOOOOO號函
    暨所附被害人病歷摘要（以上見警卷第17頁，原審卷第35、
    51至53頁）、原審勘驗現場監視器影像之勘驗筆錄及擷圖（
    見原審卷第58至62頁、第69至111頁）各1份附卷可稽。基此
    ，足認被告上開任意性之自白與前揭事證相符，自堪採為認
    定本案犯罪事實之依據。
㈡、按行經無號誌之交岔路口應減速慢行，作隨時停車之準備；
    汽車行駛時，駕駛人應注意車前狀況及兩車並行之間隔，並
    隨時採取必要之安全措施，道路交通安全規則第93條第1項
    第2款、第94條第3項前段分別定有明文。本件被告案發時係
    領有合格駕駛執照，有上開公路監理電子閘門證號查詢汽車
    駕駛人資料在卷可佐，自應知悉上開規定並注意遵守，且依
    車禍當時天候晴、夜間有照明、柏油路面乾燥無缺陷或障礙
    物、視距良好等情，亦有上開道路交通事故調查報告表㈠可
    參，並無不能注意之情事，竟疏未注意及此，貿然直行駛入
    上開無號誌之交岔路口，肇致本案車禍事故之發生，則其駕
    駛行為顯有過失甚明。又本件車禍經高雄市政府交通局車輛
    行車事故鑑定委員會鑑定，亦認被告行經無號誌岔路口未減
    速慢行為肇事次因，有該委員會110年8月10日高市車鑑字第
    OOOOOOOOOOO號函及檢附鑑定意見書1份（見原審卷第155至1
    58頁）在卷可佐，益徵被告就本件車禍有上開過失無訛；另
    被害人因本件交通事故而受有上揭所載之傷勢，顯見被告之
    行為與被害人所受之傷害結果間具有相當因果關係。
㈢、次按汽車行駛至無號誌而無交通指揮人員指揮之交岔路口，
    支線道車應暫停讓幹線道車先行，道路交通安全規則第102 
    條第1 項第2 款前段亦有明文。查被害人就本件事故亦有行
    至無號誌交岔路口時未禮讓幹線道之甲車先行之疏失，此有
    前揭現場監視器影像截圖暨原審法院勘驗筆錄及擷圖可佐，
    亦經前揭車輛行車事故鑑定委員會鑑定認被害人行至無號誌
    交岔路口未依「停」標字指示讓幹道車先行，為肇事主因一
    節，同有該鑑定意見書可佐，堪認被害人之過失亦為本件事
    故之肇事原因。惟按刑法上之過失，不若民事責任係專以填
    補損害為目的，故無所謂過失相抵理論，刑法上過失傷害罪
    之成立，僅以加害人即被告有過失為致傷害之一原因為已足
    ，不因被害人是否亦有過失而影響犯罪之成立，但得審酌各
    方過失之程度，為量刑輕重之標準（司法院院字第631 號解
    釋意旨參照），是被害人對於本件車禍之發生與有過失部分
    ，僅得作為量刑輕重之考量，仍無解於被告應負之過失罪責
    甚明。　
㈣、綜上，本件事證已臻明確，被告犯行已堪認定，自應依法論
    科。　　
二、論罪科刑：
㈠、新舊法之比較說明:
　　被告行為後，刑法第185條之4業於110年5月28日修正公布、
    同年月30日施行。修正前刑法第185條之4原規定：「駕駛動
    力交通工具肇事，致人死傷而逃逸者，處1年以上7年以下有
    期徒刑。」；修正後第1項規定：「駕駛動力交通工具發生
    交通事故，致人傷害而逃逸者，處6月以上5年以下有期徒刑
    ；致人於死或重傷而逃逸者，處1年以上7年以下有期徒刑。
    」，另增訂第2項：「犯前項之罪，駕駛人於發生交通事故
    致人死傷係無過失者，減輕或免除其刑。」。比較修正前、
    後該條之規定，修正前對於逃逸之被告不分其就「肇事」有
    無過失，一律處1年以上7年以下有期徒刑，修正後則將原規
    定「肇事」修正為「發生交通事故」，並以被告就「發生交
    通事故」有無過失，分別依第1項、第2項規定論處；有過失
    者，以造成傷亡程度輕重異其處罰，第1項前段規定：「致
    人傷害而逃逸者，處6月以上5年以下有期徒刑」；後段則規
    定：「致人於死或重傷而逃逸者，處1年以上7年以下有期徒
    刑」。至若被告於發生交通事故致人死傷係「無過失」者，
    依增訂第2項規定：「減輕或免除其刑」。本件被告對於本
    案事故之發生確有過失責任，已如前述，而被害人因該事故
    亦受有前述之普通傷害，則修正後規定對被告較為有利，自
    應適用修正後之刑法第185條之4第1項前段規定。
㈡、是核被告所為，係犯刑法第185條之4第1項前段之駕駛動力交
    通工具發生交通事故致人傷害逃逸罪。
參、上訴之論斷:
一、原審認被告罪證明確，予以論罪科刑，固非無見。惟如前所
    述，本件交通事故之發生，被告固無法解免其責，然有關被
    告及被害人各方過失之程度，本得為量刑輕重之標準。經查
    ，被告未能確實遵守交通安全規則而肇致本件交通事故，且
    於知悉被害人人車倒地後，仍漠視其法律上所應履行之義務
    ，未停留現場提供被害人即時救助，即刻意駕車繞過倒地之
    被害人後逕行離去，所為固應非難，惟被害人行至無號誌交
    岔路口未依「停」標字指示讓幹道車先行，乃本件肇事主因
    ，亦經敘明如前。且被告於原審及本院均能坦認其非，而於
    原審與被害人成立調解，並已依調解內容賠償被害人新臺幣
    50萬元等情，此有調解筆錄、公務電話查詢單可參（見原審
    卷第183、193至194、229頁），自堪信被告事後確已積極填
    補犯罪所生損害。原審未具體審酌上情採為量刑基礎，而量
    處被告有期徒刑7月，就本案自有量刑失衡之情形，容有未
    恰。被告主張原審量刑過重為由提起上訴，為有理由，自應
    由本院將原判決予以撤銷改判。
二、爰審酌被告案發時係以駕駛營業小型車搭載乘客為業，對於
    道路駕駛及用路人之安全，本應有較高之注意義務，且應盡
    道路交通法令所定之注意義務，小心謹慎駕駛，以維自身及
    其他用路人之安全，竟疏未依規定駕駛汽車，致肇生本件車
    禍，況又未停留現場提供被害人即時之救助；而被害人之傷
    勢雖未達對身體健康重大不治或難治之程度，但亦造成右側
    第二根至第七根肋骨骨折併創傷性氣血胸及肺臟挫傷、右側
    鎖骨骨折及右側肩胛骨骨折之傷害，顯見傷勢並非輕微。又
    被告於109年4月間，亦曾因犯同罪質之案件，經檢察官為緩
    起訴處分，此有橋頭地檢檢察官109年度調偵字第432號緩起
    訴處分書（見原審卷第119至122頁）可參，可見其駕駛素行
    非佳；然被告已自陳其已經不再駕駛營業小型車（見本院卷
    第58頁），復酌以被害人對於本件車禍事故之發生亦與有過
    失；且被告已與被害人調解成立有如前述，被害人於原審除
    具狀請求法院能對被告從輕量刑（見原審卷第135頁）外，
    亦到庭表示：被告調解時有當面跟我道歉，我覺得可以給他
    機會等語（見原審卷第223頁）；兼衡以被告於原審自述高
    職畢業，打零工收入不固定，為中低收入戶，扶養就讀大學
    之子女以及父母親，自身有高血壓、高血脂、高血糖、睡眠
    狀況不佳（見原審卷第58、221頁）等一切情狀，量處如主
    文第2項所示之刑，並諭知易科罰金之折算標準。
三、又被告經合法傳喚無正當理由不到庭（以其家有喪事，但仍
    希望不改期，由辯護人表示意見即可），此有辯護人陳述、
    本院送達證書及本院刑事報到單等在卷可憑（見本院卷第69
    、85、87頁），爰依刑事訴訟法第371條規定不待其陳述，
    逕為一造辯論判決。
據上論結，應依刑事訴訟法第369條第1項前段、第364條、第371
條、第299條第1項前段，刑法第2條第1項但書、第185條之4第1
項前段(修正後)、第41條第1項前段，刑法施行法第1條之1第1項
，判決如主文。
本案經檢察官陳麗琇提起公訴，檢察官呂幸玲到庭執行職務。
中　　華　　民　　國　　111 　年　　5 　　月　　11　　日
                  刑事第五庭    審判長法  官  簡志瑩
                                      法  官  張盛喜
                                      法  官  陳美燕
以上正本證明與原本無異。
如不服本判決應於收受本判決後20日內向本院提出上訴書狀，其
未敘述上訴理由者，並得於提起上訴後20日內向本院補提理由書
狀（均須按他造當事人之人數附繕本）「切勿逕送上級法院」。
中　　華　　民　　國　　111 　年　　5 　　月　　11　　日
                                      書記官  洪以珊
附錄本判決論罪科刑法條：
刑法第185條之4
駕駛動力交通工具發生交通事故，致人傷害而逃逸者，處6月以
上5年以下有期徒刑；致人於死或重傷而逃逸者，處1年以上7年
以下有期徒刑。
犯前項之罪，駕駛人於發生交通事故致人死傷係無過失者，減輕
或免除其刑。